臺灣高等法院刑事判決　　　　　　　　　　　　　九十一年度交上易字第三九八號
　　上　訴　人
　　即　被　告　乙○○
　　選任辯護人　周幸樺
右上訴人因過失傷害案件，不服臺灣士林地方法院九十一年度交易字第一一一號，中
華民國九十一年九月三十日第一審判決（起訴案號：臺灣士林地方法院檢察署九十一
年度偵字第三六七三號），提起上訴，本院判決如左：
    主  文
上訴駁回。
    事  實
一、乙○○受僱於國光汽車客運股份有限公司（下稱國光公司，起訴書誤載為台汽公
    司），以駕駛國光號客車為業，為從事駕駛業務之人。乙○○於民國九十一年二
    月十六日上午十時二十分許，在臺北市○○區○○路一段國光公司臺北北站停車
    廣場，駕駛國光公司所有車牌號碼二Ｕ─八二七營業大客車時，應注意依道路交
    通安全規則第一百十條第二款、第三款汽車倒車時應謹慎緩慢後倒，並應注意其
    他車輛及行人，大型汽車倒車時，如無人在後指引時，應先測明車後有足夠之地
    位，並促使行人及車輛避讓。且依當時情形，又無不能注意之情事，竟疏未注意
    上開道路交通安全規則規定，致對其車後與同事陳麗春所駕駛車牌號碼ＥＪ─０
    ０一國光號客車間隔不大，及其間多有行人穿越情形，未加注意，且未促使穿越
    行人避讓，即貿然將車輛倒車後移，致車後保險桿撞及正穿越兩車間隔之行人甲
    ○○，並將甲○○壓夾於二輛車輛之間，使甲○○受有右側頭、頸、胸部及右側
    臉頰鈍挫傷併腫脹等傷害。經在車牌號碼ＥＪ─００一國光號車內休息之陳麗春
    查覺撞擊，迅速下車拍打乙○○所駕駛車輛，乙○○始知肇事。乙○○於肇事後
    ，在尚未被有偵查犯罪職權之公務員發覺前，主動向前往處理之警員許正宏坦承
    肇事，自首接受裁判。
二、案經乙○○自首，及被害人甲○○訴由臺北市政府警察局大同分局移送臺灣士林
    地方法院檢察署檢察官偵查起訴。
    理  由
壹、認定犯罪事實所憑之證據及理由
一、上訴人即被告乙○○於警訊、檢察官訊問及原法院、本院審理時均坦承其為國光
    公司國光號營業大客車司機，於上揭時、地，駕駛上開車輛，於倒車時撞及告訴
    人甲○○成傷等情（見偵查卷第四、五、四七頁、原審卷第十二頁、本院卷第三
    七、三八頁），並有道路交通事故調查報告表、分析研判表、補充資料表、談話
    紀錄表、現場相片附卷可參（見偵查卷第十七至二二頁、第三八至四三頁）。
二、右揭事實，迭據告訴人指訴歷歷，並提出診斷證明書附卷為證（見偵查卷第九至
    十四頁、第六二、六三頁）。
三、按汽車倒車時，應謹慎緩慢後倒，並應注意其他車輛及行人，大型汽車倒車時，
    如無人在後指引時，應先測明車後有足夠之地位，並促使行人及車輛避讓，道路
    交通安全規則第一百十條第二款、第三款定有明文。經查，被告雖供述有於倒車
    前先行下車查看車輛後面，並未發現人員逗留始行倒車等情（見偵查卷第四頁背
    面、本院卷第三九頁）。惟肇事地點為未設圍籬之停車廣場，且為進入車站搭車
    之捷徑，行人多有逕行穿越情事，且不時無之，此觀諸卷附照片顯示國光公司於
    該處立有書寫「車輛出入頻繁行人請勿穿越」告示牌，及多有行人行走可明（見
    偵查卷第四０、四二、第七五至七七頁）。即被告於本院審理時亦坦承平時車輛
    倒車有服務人員指引，事故當天適逢農曆春節，人手不足，故未有人在後指引等
    情（見本院卷第四二頁）。被告既係國光公司台北北站營業大客車司機，當對該
    處行人來往不息，倒車時潛在危險不小情形有相當瞭解。是以被告應注意車後隨
    時有行人穿梭其間，其縱有於倒車前先行下車查看，惟既無人在後指引，於查看
    後至倒車完成之間，極有可能又有行人進入倒車範圍。被告僅於倒車前下車查看
    ，而未採取更有效促使行人避讓措施，所為維護安全舉措，即有不足。被告即應
    注意於開始倒車時再加注意車後有無行人，並採取有效之促使行人避讓措施，且
    並非不能注意，其竟疏於注意，即貿然倒車，因而肇事，其有過失責任無疑。且
    被告過失行為與告訴人所受傷害間，有相當因果關係。
四、被告於肇事後，報案人未表明肇事人姓名，警員許正宏前往現場處理時，肇事人
    在場，並當場承認其為肇事人等情，有警員許正宏填寫之自首調查表在卷可憑（
    見偵查卷第二三頁）。足認被告於肇事後，在尚未被有偵查犯罪職權之公務員發
    覺前，即主動向前往處理之警員許正宏坦承肇事，自首接受裁判。
五、現場目擊證人徐健瑋雖指稱被告倒車時，倒車燈未亮起及倒車蜂鳴器未響起等情
    （見本院卷第四一頁）。惟徵之被告自警訊伊始即否認其事（見偵查卷第四頁背
    面），且倒車燈及蜂鳴器係自動作用，不待駕駛人操作。而事故現場為車站，行
    人、車輛眾多，人聲吵雜，聲音難辨，又值白天時分，不易查覺微弱燈光，證人
    徐健瑋未發覺倒車燈亮起及倒車蜂鳴器響起，應係一時未注意及之所致，不能因
    此認定確有倒車燈未亮起及倒車蜂鳴器未響起情事，併予敘明。
貳、本院對被告辯解所為判斷
一、訊據被告否認有行車疏失，並辯稱：事故地點係車站內停車場，並非道路，國光
    公司並設有行人請勿穿越之告示牌。告訴人應知悉不得進入，其仍自車後闖入，
    依信賴保護原則，不能認為伊有過失等語。
二、經查，車輛於停車、行車間，不論何時何地均有安全顧慮，是以車輛行車安全，
    並非僅在道路上才有注意必要，道路交通安全規則並非僅適用於道路上，此觀諸
    道路交通安全規則並未限定僅適用於道路即明。被告於停車場行車仍應注意道路
    交通安全規則相關規定，不因並非道路而有異。
三、次查，事故現場固有告示牌，惟係設立於角落不明顯之處，有照片可據（見偵查
    卷第四二、四三頁）。以告訴人行進路線，當無法發現該告示牌，且現場未有圍
    籬，不能認為告訴人有所疏失。
四、綜上所述，被告所辯，乃卸責之詞，不足採取。是事證明確，被告犯行堪以認定
    ，應依法論科。
參、論罪之理由
一、核被告所為，係犯刑法第二百八十四條第二項前段之業務過失傷害罪。
二、被告於肇事後，在尚未被有偵查犯罪職權之公務員發覺前，主動向前往處理之警
    員警坦承肇事，自首而接受裁判，應依刑法自首之規定減輕其刑。
肆、本院駁回上訴之理由
    原判決以被告罪證明確，並援引刑法第二百八十四條第二項前段、第六十二條前
    段、第四十一條第一項前段，罰金罰鍰提高標準條例第一條前段、第二條規定，
    及審酌被告前無犯罪紀錄，惟告訴人所受傷害程度不輕，被告尚未與告訴人達成
    和解，賠償告訴人所受損害，並被告犯罪後態度等一切情狀，量處被告有期徒刑
    五月，並諭知易科罰金之折算標準。原判決認事用法，並無違誤，量刑亦稱妥適
    。被告上訴意旨仍執前詞，否認犯罪，提起上訴，為無理由，應予駁回。
伍、適用之法律
   刑事訴訟法第三百六十八條。
本案經檢察官劉永清到庭執行職務。
中      華      民      國      九十一    年    十一    月    二十九    日
                              臺灣高等法院交通法庭
                                  審判長法  官  葉  麗  霞
                                        法  官  陳  孟  瑩
                                        法  官  李  錦  樑
右正本證明與原本無異。
不得上訴。
                                        書記官  郭  台  發
中      華      民      國      九十一    年    十二    月    三        日
附錄：本案論罪科刑法條全文
刑法第二百八十四條第二項前段
因過失傷害人者，處六月以下有期徒刑、拘役或五百元以下罰金。致重傷者，處一年
以下有期徒刑、拘役或五百元下罰金。
從事業務之人，因業務之過失傷害人者，處一年以下有期徒刑、拘役或一千元以下罰
金。致重傷者，處三年以下有期徒刑、拘役或二千元以下罰金。
